【裁判字號】    99,上易,632
【裁判日期】    990624
【裁判案由】    詐欺等
【裁判全文】
臺灣高等法院刑事判決                 99年度上易字第632號
上  訴  人  臺灣基隆地方法院檢察署檢察官
被      告  甲○○
上列上訴人因被告詐欺等案件，不服臺灣基隆地方法院98年度易
字第352號，中華民國98年12月22日第一審判決（起訴案號：臺
灣基隆地方法院檢察署97年度偵緝字第430號），提起上訴，本
院判決如下：
    主  文
上訴駁回。
    理  由
一、本案經本院審理結果，認第一審判決以不能證明被告甲○○
    犯罪，而諭知無罪之判決，經核並無違誤，應予維持，並引
    用第一審判決書記載之理由（如附件）。
二、檢察官上訴意旨雖以：被告甲○○於偵查中對其向國泰服飾
    精品店購買何物一節？屢以「忘記了」、「已經3、4年的事
    ，我想不起來」、「時間過太久了，我怎麼記得」、「就是
    一些雜七雜八的東西，我實在記不得了」等詞搪推，但於偵
    訊時卻又能當庭提出當時在國泰服飾精品店購物之發票，該
    發票被告顯已隨身保管3年多，足見被告對該次發票所載之
    交易極為重視，否則即難合理解釋其發票未中獎而仍隨身保
    管3年多之理！然被告卻未能說明其購買何物，實違常理（
    此與被告不負自證無罪義務之原則無關），且本件亦未據國
    泰服飾精品店負責人黃美惠指證被告甲○○於該店購買何物
    ，實難認被告確有於該店如實消費。另證人黃美惠於偵查中
    已坦承至其店刷國旅卡，發票都是記載服飾、皮夾、皮帶、
    皮包等品名，於原審亦證稱：「（如在你店內刷國旅卡換現
    金或刷卡購買金飾，你發票如何開立品項？）沒有不一樣，
    我都是開立衣服、皮包、皮帶、皮夾，不一定開哪一種，隨
    機開立」等語。若被告確實在黃美惠店內如實消費，何須如
    此胡謅不實品名？且何以發票記載之刷卡金額折現金，扣除
    18%手續費後，剛好夠被告申請國旅卡強制休假補助費？堪
    認其等係以上開不實之發票作為應付日後可能之稽查，亦足
    徵被告係以實拿82%現金之方式向黃美惠假消費，黃美惠則
    從18%中賺取不法所得，原審遽為被告無罪之判決，難謂妥
    適云云。然查：(一)被告於97年8月29日偵查中雖謂其放置於
    皮夾內之94年4月28日國泰服飾精品店發票已隨身攜帶3年餘
    云云（見97年度偵緝字第430號卷第13頁）。惟被告未能供
    明當日所購買物品之可能原因多端，或係因時日久遠記憶模
    糊而確實忘記，或係因未留存所購買之物品為免舉證之煩而
    託稱忘記。且被告無自證無罪之義務，尚難因被告未能交待
    所購買物品之種類及流向，即認被告當日未實際消費購物。
    (二)證人黃美惠於原審審理時雖證稱：「（如在你店內刷國旅
    卡換現金或刷卡購買金飾，你發票如何開立品項？）沒有不
    一樣，我都是開立衣服、皮包、皮帶、皮夾，不一定開哪一
    種，隨機開立。」等語（見原審卷(一)第102頁），惟亦同時
    證稱：「（93、94年間是否有公務員至國泰服飾精品店以國
    旅卡刷卡，但並未真正購買物品或購買物品為金飾，請你開
    立購買服飾或皮件、皮包的發票的記載？）有部分，也有確
    實真的買商品的。」等語（見原審卷(一)第102頁），自難憑
    上開發票記載之品項，遽認所載交易係屬虛偽。(三)公務員為
    以最少消費金額申請最多之國民旅遊卡強制休假補助費，多
    會刻意控制消費金額。上開發票記載貨品總金額新台幣（下
    同）12,927元，扣除18%後之120,600元，剛好夠被告申請休
    假補助費一節，至多僅能證明被告有刻意控制消費金額，顯
    不足以證明被告有支付18%之手續費予國泰服飾精品店。(四)
    綜上所述，本件既不能證明被告犯罪，原審為無罪判決之諭
    知，核無違誤。檢察官猶執前詞提起上訴指摘原判決為不當
    ，難認有理，應予駁回。
三、被告經合法傳喚，無正當理由不到庭，爰不待其陳述，逕行
    判決。
據上論斷，應依刑事訴訟法第371條、第368條、第373條，判決
如主文。
本案經檢察官劉文水到庭執行職務。
中    華    民    國    99    年    6     月    24    日
                  刑事第七庭  審判長法  官  宋明蒼
                                    法  官  趙功恆
                                    法  官  楊智勝
以上正本證明與原本無異。
不得上訴。
                                    書記官  林桂玉
中    華    民    國    99    年    6     月    28    日

司法院資訊處製作；財團法人民間司法改革基金會備份。
